【裁判字號】    89,訴,827
【裁判日期】    890509
【裁判案由】    公共危險
【裁判全文】
台灣台中地方法院刑事判決                          八十九年度訴字第八二七號
    公  訴  人  台灣台中地方法院檢察署檢察官
    被      告  甲○○
    指定辯護人  本院公設辯護人乙○○
右列被告因公共危險案件，經檢察官提起公訴（八十八年度偵字第二三九七號），本
院判決如左：
    主  文
甲○○無罪。
    理  由
一、公訴意旨略以：被告甲○○於民國（下同）八十八年九月十三日凌晨一時四十五
    分許，前往台中縣神岡鄉○○路一四０號二樓丙○○之住處，找丙○○商談未獲
    置理，竟心生不滿，基於放火之故意，在丙○○居住之上開住宅二樓臥室通道口
    ，以打火機點燃報紙，置於木板門縫下燃燒，經丙○○以腳踩熄後，隨即再多次
    點燃，有燃燒至其臥室隔間木板之虞，遂逃離現場，幸經丙○○及時撲滅，始未
    釀成災害。因認被告所為涉有刑法第一百七十三條第三項、第一項之放火燒燬現
    供人使用之住宅未遂罪嫌。
二、按犯罪事實應依證據認定之，無證據不得推定其犯罪事實；又不能證明被告犯罪
    者，應諭知無罪之判決，刑事訴訟法第一百五十四條、第三百零一條第一項定有
    明文。而刑法第一百七十三條第三項、第一項之放火未遂罪，須行為人主觀上有
    放火燒燬現供人使用之住宅之故意為限。公訴人認被告涉有刑法第一百七十三條
    第三項、第一項之罪嫌，無非以被告於警、偵訊中之自白，被害人之指訴，並有
    扣案之打火機與燃燒過之報紙及現場現片、現場圖附卷可證，為其論據。本件訊
    據被告堅決否認有放火未遂之犯行，辯稱：伊當天有喝點酒神智有不清楚，不曉
    得自己為什麼點火，伊只有點二次火，第二次伊有幫忙滅火，滅完火後，伊即清
    醒過來，乃離開現場去朋友處等語。
三、經查，本件被告之所以用打火機點燃報紙，據被害人丙○○於警訊及本院審理中
    所述：「甲○○到我住處向我要新台幣（下同）二千元，我回答沒有錢，之後甲
    ○○便開始摔電視機、鬧鐘等物．．．．」（見警訊筆錄第十六頁反面）；「我
    與他（指被告）係同事，我租房子，他跟我一起住，他稱呼我阿姨．．．那天是
    他自己要向我要二千元．．．」（見本院卷第十五頁）等語觀之，被告當天至被
    害人住處僅係為向被害人索討二千元，其與被害人間並無任何利益衝突或深仇大
    恨。而另據被害人於警訊時所供：「（甲○○點火燒報紙引燃時，你作何處理）
    甲○○以打火機點燃報紙時，我即以腳踩踏欲使熄滅，但甲○○卻多次點燃報紙
    ，我撲滅不及以致燒到通道門門板，我等甲○○離開後即打電話報警」（見警訊
    卷第十七頁正面），又依卷附照片所示，被害人住處之通道門門板僅門板下方有
    薰黑之痕跡，其餘部分均完好無缺（見偵查卷第六頁）。是依上述被害人之供詞
    及附卷照片可知，被告自始至終均在現場與被害人相互僵持，而被害人住處之財
    物，除通道門門板遭火薰黑外，被告並未另以報紙點火引燃其餘易燃物後隨即逃
    離，故衡情被告應無放火燒燬現供人使用之住宅之故意，否則被告以打火機點燃
    報紙後，逕可引燃室內其餘之易燃物，以遂其犯行，又何庸於被害人踏熄報紙後
    又一再點燃，而與被害人多次相互對峙。雖被害人於本院審理中另稱：「．．．
    他（指被告）用很多報紙一直點一直點，我就一直又水潑熄，我家有三個房間，
    他到處跑到處點，我就一直在他後面滅火，後來他跑到廚房打開瓦斯要用報紙點
    ，我就趕快關掉瓦斯，然後他又跑到房間內點火，我用床單撲火，床墊多燒黑了
    ．．．．後來他問我有沒有汽油，我說沒有，我看到他騎車出去，怕他去買汽油
    ，我就跟他出去，然後就去外面打電話報警．．．」等語在卷（見本院卷第十六
    頁），惟為被告所否認，且依卷附照片所示，被害人之住處亦僅通道門附近有點
    火之跡象而已，況若引爆瓦斯自身亦無法倖免，被告應不致為二千元，而自陷於
    危難中，是被害人於本院審理中所為之指訴，尚乏確切之證據以資證明。
四、綜上論述，被告與被害人既無仇怨，且被告又與被害人同住一處，並尊稱被害人
    為「阿姨」，被告主觀上應無放火燒燬被害人住宅之動機，況依被告之行為模式
    觀之（欲向被害人索討二千元，被害人不從，被告即先毀損屋內之電視機等物後
    ，再以打火機一再點燃報紙與被害人僵持），被告應係索討財物未果後，欲藉此
    方式強逼被害人交錢。此外又查無其他積極之證據足以證明被告涉有刑法第一百
    七十三條第三項、第一項之犯行，自不能單憑被告之於警、偵訊中之自白，即認
    定被告有放火之犯行，本件不能證明被告犯罪，自應為被告無罪之諭知。（至被
    告是否另涉有恐嚇取財之犯行，因此部分未經檢察官提起公訴，且與檢察官已起
    訴之部分，其基本事實又無同一性，本院自無從併予審理，附此敘明）
據上論斷，應依刑事訴訟法第三百零一條第一項，判決如主文。
中      華      民      國      八十九    年        五      月    九    日
                                台灣台中地方法院刑事第二庭
                                    法  官    蔡  名  曜
右正本證明與原本無異。
如不服本判決，應於送達後十日內向本院提出上訴狀(須附繕本)，上訴於台灣高等
法院台中分院。
                                    書記官
中      華      民      國      八十九    年        五      月    十    日


司法院資訊處製作；財團法人民間司法改革基金會備份。
